【裁判字號】    97,易,287
【裁判日期】    970626
【裁判案由】    賭博
【裁判全文】
臺灣新竹地方法院刑事判決               97年度易字第287號
    公  訴  人  臺灣新竹地方法院檢察署檢察官
    被      告  乙○○
    選任辯護人  陳詩文律師
    被      告  丙○○
上列被告因賭博案件，經檢察官提起公訴（97年度偵字第1019號
），本院判決如下：
    主  文
乙○○、丙○○均無罪。
    理  由
一、本件公訴意旨略以：被告乙○○基於在公眾得出入之場所賭
    博財物，及意圖營利而供給賭博場所、聚眾賭博之單一犯意
    ，自民國97年1月30日凌晨3時許前不詳時日起，在其擔任櫃
    檯人員之址設於新竹市○○路171號「獅子王電子遊藝場」
    （領有新竹市政府電子遊藝場營業級別證）此公眾得出入之
    場所，以場內所擺設之「Slot」電子遊戲機臺，與來店之不
    特定多數人賭博財物，賭博方式如下：賭客於場內兌幣機以
    2比1之比例將新臺幣兌換該遊藝場之代幣後，投入上開電子
    遊戲機臺把玩，贏得之分數可換算為代幣而由退幣孔退出，
    再向櫃檯人員兌換現金。被告丙○○基於在公眾得出入之場
    所賭博財物之犯意，自97年1月30日凌晨3時許前不詳時間起
    ，至上開「獅子王電子遊藝場」，利用場內擺設之「Slot」
    電子遊戲機臺，以上開方式，與被告乙○○賭博財物，嗣於
    97年1月30日凌晨1時35分許，被告丙○○賭博完畢，將贏得
    之代幣持至櫃檯交給被告乙○○，為規避查緝，被告丙○○
    先行步出店外至遊藝場旁之巷口，被告乙○○隨即離開遊藝
    場，至巷口將現金新臺幣（下同）2,000元交予被告丙○○
    ，為警當場目睹，警方遂於97年1月30日凌晨3時許，在上址
    之「獅子王電子遊藝場」內查獲，並扣得「Slot」電子遊戲
    機臺8臺（含IC板8片）、現金1萬7,000元及代幣5,791枚。
    因認被告乙○○涉犯刑法第266條第1項之賭博罪嫌、同法第
    268條前段之意圖營利供給賭博場所罪嫌、同法第268條後段
    之意圖營利聚眾賭博罪嫌；被告丙○○涉犯刑法第266條第1
    項之賭博罪嫌。
二、(1)按犯罪事實應依證據認定之，無證據不得認定犯罪事實。
    又不能證明被告犯罪者，應諭知無罪之判決，刑事訴訟法第
    15 4條、第301條第1項分別定有明文。又事實之認定，應憑
    證據，如未能發現相當證據，或證據不足以證明，自不能以
    推測或擬制之方法，為裁判基礎（最高法院40年臺上字第86
    號判例參照）；認定不利於被告之事實，須依積極證據，苟
    積極證據不足為不利於被告之事實認定時，即應為有利於被
    告之認定，更不必有何有利之證據（最高法院30年上字第81
    6號判例參照）；且認定犯罪事實，所憑之證據，無論直接
    或間接證據，其為訴訟上之證明，須於通常一般之人均不致
    有所懷疑，而得確信其為真實之程序者，始得據之為有罪之
    認定，倘其證明尚未達到此一程度，而有合理性懷疑之存在
    時，即無從為有罪之認定（最高法院76年台上字第4986號判
    例參照）。(2)次按刑事訴訟法第161條已於91年2月8日日修
    正公布，其第1項規定：檢察官就被告犯罪事實，應負舉證
    責任，並指出證明之方法。因此，檢察官對於起訴之犯罪事
    實，應負提出證據及說服之實質舉證責任。倘其所提出之證
    據，不足為被告有罪之積極證明，或其指出證明之方法，無
    從說服法院以形成被告有罪之心證，基於無罪推定之原則，
    自應為被告無罪判決之諭知（最高法院92年台上字第128 號
    判例參照）。
三、公訴人認被告乙○○涉犯刑法第266條第1項之賭博罪嫌、同
    法第268條前段之意圖營利供給賭博場所罪嫌、同法第268條
    後段之意圖營利聚眾賭博罪嫌；被告丙○○涉犯刑法第266
    條第1項之賭博罪嫌。係以(1)被告乙○○於警詢及偵訊中之
    供述。(2)被告丙○○於警詢及偵訊中之供述。(3)警方偵查報
    告、搜索扣押筆錄、搜索經過及結果陳報書、扣押物品目錄
    表、扣案之「Slot」電子遊戲機臺8臺（含IC板8片）、現金
    1萬7,000元、代幣5,791枚及相關照片14幀，為其論據。
四、訊據被告2人固坦承於97年1月30日凌晨1時35分許，在「獅
    子王電子遊藝場」外交付、收受現金2,000元，惟堅詞否認
    有何賭博犯行，辯稱：「獅子王電子遊藝場」內代幣不得兌
    換現金，當時被告丙○○將代幣寄放在櫃臺，並向被告乙○
    ○借款2,000元，被告乙○○才在店外交付2,000元予被告丙
    ○○，此非賭博所贏得之彩金等語。
五、經查：
（一）被告丙○○於97年1月30日凌晨1時35分許，在「獅子王電
      子遊藝場」櫃臺，將代幣499枚交付予被告乙○○，且被
      告2人走出店外，被告乙○○交付現金2,000元予被告丙○
      ○等事實，業經證人即警員丁○○、甲○○於本院審理中
      證述明確，且為被告2人所不爭執，並有代幣499枚、現金
      2,000元扣案可資佐證，堪認屬真實。
（二）至上開499枚代幣與現金2,000元之關連性，公訴人認係以
      代幣兌換現金，而被告則以：寄放代幣、借貸2,000元為
      辯，經查：
    １、在「獅子王電子遊藝場」內，以現金兌換代幣之比例為
        2：1，亦即現金1,000元兌換500枚代幣之事實，業據上
        開證人丁○○於本院審理中證述其喬裝客人進入「獅子
        王電子遊藝場」內以現兌換代幣之比例相同等語，且經
        被告2人亦為相同之供述無訛，是認此部分之事實，認
        屬真實。
    ２、又被告丙○○係交付499枚代幣予被告乙○○，已如前
        述，基於兌換比例之計算，被告乙○○交付之彩金應係
        現金998元（499X2=998），核與被告乙○○所交付之現
        金2,000元不符，此部分公訴人始終未提出關鍵性證據
        證明被告丙○○以449枚代幣換取現金2,000元彩金之關
        連性。再者，遍觀本案卷證資料，亦無其他兌換比例之
        情狀，雖公訴人論述代幣兌換現金比例『可能』為1：4
        ，卻始終未提出具體事證為佐證，是認公訴人此部分之
        論述，應屬無據。
    ３、再者，衡情交付金錢之原因關係眾多，被告2人在「獅
        子王電子遊藝場」外交付現金2,000元之行為固屬可議
        ，且被告2人所供述之領取寄放代幣情節固有啟人疑竇
        之處，惟被告2人本無自證無罪之必要，雖公訴人一再
        指出被告2人之供述無足採信之處，惟本案檢警機關既
        未查明被告丙○○以449枚代幣換取現金2,000元彩金之
        關連性、亦未進一步查證「獅子王電子遊藝場」將客人
        交付之代幣以塑膠籃裝置之目的為何？可見本案之採證
        尚有不足，自不得憑此為被告2人不利之認定。
（三）綜上所述，縱然被告2人之供述尚有諸多疑點，惟本案既
      然檢警機關採證不足，且公訴人始終未實質舉證證明被告
      2人所交付、收受之2,000元確係賭博犯行所生之彩金，自
      難以賭博罪責相繩。此外，復查無其他積極切確之證據足
      資證明被告2人有何賭博犯行，既不能證明被告犯罪，是
      揆諸前揭判例之意旨，自應依法為被告2人無罪判決之諭
      知。
六、據上論斷，應依刑事訴訟法第301條第1項，判決如主文。
本案經檢察官張凱絜到庭執行職務。
中    華    民    國    97    年    6     月    26    日
                  刑事第三庭    法    官  黃美文
以上正本證明與原本無異。
如不服本判決應於收受本判決後10日內向本院提出上訴書狀，上
訴書狀應敘述具體理由。上訴書狀未敘述上訴理由者，應於上訴
期間屆滿後20日內補提理由書狀於本院 (均須按他造當事人之人
數附繕本 )「切勿逕送上級法院」。
中    華    民    國    97    年    6     月    26    日
                                書 記 官  陳怡芳


司法院資訊處製作；財團法人民間司法改革基金會備份。
